【裁判字號】    98,撤緩,99
【裁判日期】    981208
【裁判案由】    聲請撤銷緩刑
【裁判全文】
臺灣新竹地方法院刑事裁定              98年度撤緩字第99號
聲  請  人  臺灣新竹地方法院檢察署檢察官
受  刑  人  甲○○
上列聲請人因受刑人犯詐欺案件（臺灣臺中地方法院98年度易字
第865 號），聲請撤銷緩刑之宣告（98年度執聲字第1125號），
本院裁定如下：
    主  文
聲請駁回。
    理  由
一、聲請意旨略以：受刑人因犯詐欺案件，經臺灣臺中地方法院
    以98年度易字第865 號判決判處有期徒刑5 月，如易科罰金
    ，以新臺幣1000元折算1 日，緩刑2 年，緩刑期間內付保護
    管束，並應向指定之公益團體提供40小時之義務勞務，於98
    年5 月18日確定。嗣由本署以98年度執保助字第11號執行緩
    刑期間付保護管束，及98年執緩助字第8 號執行義務勞務。
    惟受刑人於前述緩刑保護管束期前即98年2 月18日更犯詐欺
    罪，經臺灣新竹地方法院於98年6 月19日以98年度審竹簡字
    第639 號判處有期徒刑5 月，如易科罰金，以新臺幣1000元
    折算1 日，於98年7 月17日確定。核該受刑人所為，已合於
    刑法第75條之1 第1 項第1 款所定撤銷緩刑宣告之原因；受
    刑人於緩刑期前更犯詐欺罪，其犯罪情節重大，顯然認為該
    緩刑之宣告已難收預期之效果，爰依刑事訴訟法第476 條規
    定聲請撤銷緩刑之宣告等語。
二、按緩刑前因故意犯他罪，而在緩刑期內受6 月以下有期徒刑
    、拘役或罰金之宣告確定，足認原宣告之緩刑難收其預期效
    果，而有執行刑罰之必要者，得撤銷其宣告，刑法第75條之
    1 第1 項第1 款定有明文。考其立法意旨略以：關於緩刑之
    撤銷，現行法第75條第1 項固已設有2 款應撤銷之原因；至
    得撤銷緩刑之原因，則僅於保安處分章內第93條第3 項與撤
    銷假釋合併加以規定，體例上不相連貫，實用上亦欠彈性，
    爰參酌德國及奧地利現行立法例增定得撤銷緩刑之原因，其
    中現行關於緩刑前或緩刑期間故意犯他罪，而在緩刑期內受
    得易科罰金之有期徒刑之宣告者，列為應撤銷緩刑之事由，
    因認過於嚴苛，而排除第75條應撤銷緩刑之事由，移列至得
    撤銷緩刑事由，俾使「法官依被告再犯情節，而裁量是否撤
    銷先前緩刑之宣告」；其次，如有前開事由，但判決宣告拘
    役、罰金時，可見行為人仍未見悔悟，有列為得撤銷緩刑之
    事由，以資彈性適用，爰於第1 項第1 款、第2 款增定之。
    且本條採用裁量撤銷主義，賦予法院撤銷與否之權限，特於
    第1 項規定實質要件為「足認原宣告之緩刑難收其預期效果
    ，而有執行刑罰之必要」，供作審認之標準。亦即於上揭「
    得」撤銷緩刑之情形，法官應依職權本於合目的性之裁量，
    妥適審酌被告所犯前後數罪間，關於法益侵害之性質、再犯
    之原因、違反法規範之情節是否重大、被告主觀犯意所顯現
    之惡性及其反社會性等情，是否已使前案原為促使惡性輕微
    之被告或偶發犯、初犯改過自新而宣告之緩刑，已難收其預
    期之效果，而確有執行刑罰之必要，此與刑法第75條第1 項
    所定2 款要件有一具備，即毋庸再行審酌其他情狀，應逕予
    撤銷緩刑之情形不同，先予敘明。
三、經查：
  (一)(1)受刑人甲○○前於民國97年12月至98年1 月間，因犯詐欺
    案件，經臺灣臺中地方法院於98年4 月24日以98年度易字第
    865 號判決判處有期徒刑5 月，如易科罰金，以新臺幣1000
    元折算1 日，同時宣告緩刑2 年，緩刑期間內付保護管束，
    應向指定之公益團體提供40小時之義務勞務，並於98年5 月
    18日判決確定。(2)又受刑人於緩刑期前即98年2 月18日另犯
    詐欺案件，經本院於98年6 月19日以98年度審竹簡字第639
    號判決，判處有期徒刑5 月，如易科罰金，以新臺幣1,000
    元折算1 日，該判決則於緩刑期內之98年7 月17日確定等情
    ，有上開二案件之刑事判決書、臺灣高等法院被告前案紀錄
    表各1 份在卷可稽。
  (二)查本件受刑人甲○○後判決之犯行，其犯罪時間為98年2 月
    18日，係在前判決之前，而非在前判決之緩刑宣告後仍明知
    故犯，是尚難認其有漠視法院所為上開宣告緩刑之判決懲儆
    之態度，且經法院審酌各情後，僅判處得易科罰金之有期徒
    刑5 月，顯見後案之犯罪情節尚非重大，又受刑人在上開二
    案中均坦承犯行，足見其在受緩刑宣告前、後，即有悔改之
    意，其主觀顯現之反社會性非重，實難僅因受刑人在緩刑期
    前另犯他罪遭判處得易科罰金之刑度確定，即認其未見悔悟
    自新，而遽行推認前判決所宣告之緩刑，有難收預期效果，
    而有執行刑罰之必要。再者，聲請人雖提出臺灣新竹地方法
    院檢察署執行保護管束指揮書、受保護管束人基本資料表、
    諭知受保護管束人應遵守事項具結書、98年7 月13日之報到
    筆錄、98年7 月13日、98年7 月27日、98年8 月13日、98年
    9 月10日之執行保護管束情況約談報告表及98年10月7 日辦
    理成長團體輔導活動/ 讀書會學習心得暨約談表各1 紙等文
    件為證，惟上開文件僅足徵受刑人均有遵期向觀護人按時報
    到，且並未有何違反保安處分執行法第74條之2 之規定等情
    事，然未能佐證原宣告之緩刑有何難收其預期效果，而有執
    行刑罰之必要，且聲請人復未提出除上開文件暨判決犯罪事
    實以外之其他積極證據或具體說明受刑人有何情狀足認符合
    「原宣告之緩刑難收其預期效果，而有執行刑罰之必要」等
    實質要件，又審酌後案犯罪情節尚非重大，若得僅依上開判
    決書所載之犯罪事實即以受刑人於緩刑前另犯他罪，即一律
    撤銷緩刑，則刑法第75條及第75條之1 即無區分之必要，進
    而前開刑法第75條之1 第1 項之立法本旨將意義盡失，亦與
    緩刑之目的乃係避免短期自由刑之弊，並給予受刑人自新機
    會未盡相符。揆諸上開說明，聲請人聲請撤銷臺灣臺中地方
    法院98年度易字第865 號判決之緩刑宣告，自難准許，應予
    駁回。
四、爰依刑事訴訟法第220條，裁定如主文。
中    華    民    國    98    年    12    月    8     日
                  刑事第一庭    法  官  王子謙
以上正本證明與原本無異。
如不服本裁定，應於送達後5日內，向本院提出抗告狀。
中    華    民    國    98    年    12    月     8    日
                                書記官  鄭明枝


司法院資訊處製作；財團法人民間司法改革基金會備份。
